【裁判字號】    98,上訴,1914
【裁判日期】    980806
【裁判案由】    違反槍砲彈藥刀械管制條例
【裁判全文】
臺灣高等法院刑事判決                98年度上訴字第1914號
上  訴  人
即  被  告  乙○○
                    2 樓
選任辯護人  蔡明熙律師
上列上訴人因違反槍砲彈藥刀械管制條例案件，不服臺灣桃園地
方法院97年度訴字第159號，中華民國98年3月19日第一審判決（
起訴案號：臺灣桃園地方法院檢察署95年度偵字第25333 號），
提起上訴，本院判決如下：
    主  文
原判決關於乙○○共同未經許可，持有可發射子彈具有殺傷力之
改造手槍部分撤銷。
乙○○共同未經許可持有手槍，處有期徒刑參年，併科罰金新臺
幣參萬元，罰金如易服勞役，以新臺幣壹仟元折算壹日。扣案義
大利BERETTA廠92DS型口徑9mm制式半自動手槍壹枝（槍號：M124
88Z，槍枝管制編號：0000000000）及口徑9mm制式子彈拾壹顆均
沒收。
    事  實
一、乙○○、甲○○（原審審理中）均明知未經許可，不得持有
    手槍、子彈。緣乙○○偕友人甲○○、游智源（已審結）等
    於民國95年8月27日凌晨1時30分許，在桃園縣大園鄉○○路
    25 號新海派KTV內消費之際，因游智源與另一包廂之客人丁○○發生衝突，甲○○、乙○○等為替游智源討回公道，乙○○遂依甲○○之指示，至甲○○所駕駛停放在上開新海派
    KTV 旁之車輛（車牌號碼、車型均不詳）中取出其內放置具
    殺傷力之義大利BERETTA 廠92DS型口徑9mm制式半自動手槍1
    枝及口徑9mm制式子彈21顆之背包1只，乙○○乃基於與甲○○共同持有前開背包內手槍、子彈之犯意聯絡，自甲○○之
    車中取出該內置手槍、子彈之背包攜回上開新海派KTV 內交
    予甲○○，甲○○旋自背包內取出手槍對空鳴槍射擊1 發後
    ，接續朝丁○○射擊1槍，朝丙○○射擊2槍，致丁○○受有
    左側橈骨開放性骨折合併肌肉及帶撕裂傷之傷害，丙○○
    受有右大腿及左下肢穿刺傷及左腓骨開放性骨折等傷害（均
    未據被害人告訴，乙○○、游智源等所涉傷害部分，業經原
    審判決公訴不受理確定）。甲○○行兇後，將手槍及子彈攜
    離逃匿，迨至98年5月4日為警緝獲，並扣得上開曾經乙○○
    共同持有之義大利BERETTA廠92DS型口徑9mm制式半自動手槍
    1枝（槍號：M12488Z，槍枝管制編號：0000000000）及曾為
    乙○○共同持有經甲○○用餘之口徑9mm 制式子彈17顆（嗣
    經試射用罄6顆）。
二、案經桃園縣政府警察局大園分局移送臺灣桃園地方法院檢察
    署檢察官偵查起訴。
    理  由
甲、程序部分：
一、按被告之自白，非出於強暴、脅迫、利誘、詐欺、疲勞訊問
    、違法羈押或其他不正之方法，且與事實相符者，得為證據
    ，刑事訴訟法第156條第1項定有明文。查被告於原審審理中
    並未主張其於警詢或偵查中之陳述有何遭不正取供之情形，
    亦不爭執其證據能力，且於原審審判程序中，經審判長提示
    其警、偵訊中陳述之筆錄，其亦答稱實在，審判長詢以尚有
    何證據請求調查，其復答稱無（見原審審訴字第887 號卷第
    91頁，原審159號卷第233頁），於本院準備程序中猶供明警
    詢係採一問一答之方式，無逼迫或刑求之情事，伊於警詢及
    偵查中之自白出於任意，無不正取供之情形（見本院98年 6
    月2 日準備程序筆錄），參以被告除於警詢中供認依甲○○
    叫伊去拿槍之囑咐而取交槍枝予甲○○外（見95年度偵字第
    25333號卷第9頁），於95年11月17日及96年3 月26日先後二
    次接受檢察官訊問時，仍為與先前相同之供述，坦言係聽從
    甲○○取槍之指示去車上拿槍給甲○○等語（見95年度偵字
    第25333 號卷第11頁及第80頁），俱徵被告於警、偵訊中之
    陳述，並無任意性之瑕疵。是以被告及其辯護人於本院準備
    程序中雖提出被告係誤信警察所說承認知道包包內有槍枝不
    會有事，方為不實之自白云云之辯解，應難採信，不足以認
    定被告於警詢中之陳述出於不正之方法而排除其證據能力。
二、次按被告以外之人於審判外之言詞或書面陳述，除法律有規
    定者外，不得作為證據，刑事訴訟法第159條第1項固定有明
    文；惟被告以外之人於審判外之陳述，雖不符同法第159 條
    之1 至第159之4等規定，而經當事人於審判程序同意作為證
    據，法院審酌該言詞陳述或書面陳述作成時之情況，認為適
    當者，亦得為證據。又當事人、代理人或辯護人於法院調查
    證據時，知有第159條第1項不得為證據之情形，而未於言詞
    辯論終結前聲明異議者，視為有前項之同意，同法第159 條
    之5 第1、2項亦定有明文。被告乙○○及其辯護人就證人丁○○、丙○○、范金城、許進益、張祐銘、張嘉豪、許盛宜
    、詹勳森等於警詢及偵查中陳述之證據能力，於準備程序中
    已陳明不爭執之意旨，本院於審理時提示上開證人等於警詢
    及偵查中陳述內容並告以要旨，且經公訴人、被告及其辯護
    人表示意見，當事人已知上述陳述乃審判外陳述，均未於言
    詞辯論終結前對該等記載審判外陳述筆錄之證據資格有何異
    議，依據首開規定，應視為被告已有將上開證人審判外陳述
    作為證據之同意，本院審酌上開證人審判外陳述作成時之情
    況，並無不能自由陳述之情形，亦未見有何違法取證或其他
    瑕疵，且與待證事實具有關聯性，認為以之作為證據應屬適
    當，而得作為證據。
三、又現行刑事訴訟法關於「鑑定」之規定，除選任自然人充當
    鑑定人外，另設有囑託機關鑑定制度。依同法第198 條、第
    208條 之規定，不論鑑定人或鑑定機關、團體，固均應由法
    院、審判長、受命法官或檢察官視具體個案之需要而為選任
    、囑託，並依第206 條之規定，提出言詞或書面報告，始符
    合同法第159條第1項所定得作為證據之「法律有規定」之情
    形。否則所為之鑑定，仍屬傳聞證據。然於司法警察機關調
    查中之案件，為因應實務上，或因量大、或有急迫之現實需
    求，併例行性當然有鑑定之必要者，例如毒品之種類與成分
    、尿液之毒品反應，或者槍、彈有無殺傷力等鑑定，基於檢
    察一體原則，得由該管檢察長對於轄區內之案件，以事前概
    括選任鑑定人或囑託鑑定機關、團體之方式，俾便轄區內之
    司法警察官、司法警察對於調查中之此類案件，得即時送請
    先前已選任之鑑定人或囑託之鑑定機關、團體實施鑑定，以
    求時效（法務部92年9月1日法檢字第0920035083號函參照，
    刊載於法務部公報第312 期）。此種由檢察機關概括選任鑑
    定人或概括囑託鑑定機關、團體，再轉知司法警察官、司法
    警察於調查犯罪時參考辦理之作為，法無明文禁止，係為因
    應現行刑事訴訟法增訂傳聞法則及其例外規定之實務運作而
    為。則經由司法警察官、司法警察依檢察官所概括選任之鑑
    定人或囑託鑑定機關、團體所為之鑑定結果，與檢察官選任
    或囑託為鑑定者，性質上並無差異，同具有證據能力。本件
    扣案槍枝、子彈及彈頭等，係由查獲之司法警察即桃園縣政
    府警察局大園分局及內政部警政署刑事警察局偵二隊等依上
    開規定送請內政部警政署刑事警察局鑑定，所為之書面鑑定
    報告即內政部警政署刑事警察局95年12月11日刑鑑字第0950
    178566號鑑定書及內政部警政署刑事警察局98年5月5日刑鑑
    字第0980061140號鑑定書等，自屬上開「法律規定」得為證
    據者，而有證據能力。
四、卷附之長庚紀念醫院病歷資料乃負責為被害人丁○○、丙○○診斷病情之醫師，依其執行之通常醫療業務，就診察所見
    所為之證明文書，屬從事業務之人於業務上或通常業務過程
    所製作之證明文書，且未見有何顯有不可信之情況，依刑事
    訴訟法第159條之4規定，得為證據。
乙、實體部分：
一、訊之被告乙○○固不諱曾依共同被告甲○○之指示至其車上
    拿出背包攜回新海派KTV 內交予甲○○，惟矢口否認有何持
    有槍、彈之犯行，辯稱：伊於95年8月27日凌晨1時30分許，
    偕友人甲○○、游智源等人在新海派KTV 內唱歌，當天伊係
    搭甲○○車子去新海派KTV ，伊不記得其車號，後來是游智
    源與丁○○在包廂外走廊發生爭執，甲○○說唱到這樣子沒
    有意思要離開，所以叫伊到其車上拿其黑色包包說要買單，
    伊就去拿該黑色包包，走回KTV 交給甲○○後過了約2、3分
    鐘，甲○○與對方在走廊上叫囂，並從包包內拿出手槍射擊
    ，伊不知該包包內有手槍及子彈云云。
    黑色包包內有槍云云。
二、經查：
（一）被害人丁○○與共同被告游智源因細故在新海派KTV 內走
      廊發生爭執，同案被告甲○○旋即指示被告乙○○至車上
      副駕駛座下方拿取1 個黑色包包交予甲○○，甲○○即由
      該黑色包包內取出1把手槍，先對空鳴射1槍後，續朝丁○○射擊1 槍，子彈貫穿丁○○左前臂，致丁○○受有左側
      橈骨開放性骨折合併肌肉及帶撕裂傷之傷害，復又朝丙○○腿部射擊2槍，其中1顆子彈貫穿丙○○右大腿後，彈
      頭又射入丙○○左下肢，致丙○○受有右大腿及左下肢穿
      刺傷及左腓骨開放性骨折等傷害等情，為被告乙○○所不
      爭執，並經共同被告游智源、證人即被害人丁○○、丙○○等於警詢、偵查及原審審理時供證歷歷，核與證人范金
      城、許進益、張祐銘、張嘉豪、許盛宜、詹勳森等於警詢
      、偵查中之證述相符，且有被害人丁○○、丙○○等之長
      庚紀念醫院診斷證明書、病歷資料、及自被害人丙○○身
      上取出之彈頭照片等存卷可資佐證，應可信實。
（二）自被害人丙○○左下肢內取出之子彈彈頭1 顆送請內政部
      警政署刑事警察局鑑定結果：送鑑彈頭1 顆，認係已擊發
      經撞擊變形之口徑9mm 制式銅包衣彈頭，有內政部警政署
      刑事警察局95年12月11日刑鑑字第0950178566號鑑定書在
      卷可稽（見95年度偵字第25333 號卷第65至67頁），其既
      經實際擊發，又生傷害人之身體之結果，其具殺傷力，灼
      然至明。又共同被告甲○○於98年5月4日為警緝獲時所扣
      得義大利BERETTA廠92DS型口徑9mm制式半自動手槍1 枝手
      槍1枝及子彈17顆，即為其於95年8月27日凌晨囑被告乙○○自車內取出，並係其在新海派KTV 內開槍所用者，亦據
      共同被告甲○○於本院結證歷歷。上開扣案手槍及子彈，
      經內政部警政署以檢視、性能檢驗、試射、比對顯微鏡等
      法鑑驗結果，確認手槍確為義大利BERETTA 廠92DS型口徑
      9mm制式半自動手槍，槍號為M12488Z，槍枝管制編號為00
      00000000，槍管內具6 條右旋來復線，擊發功能正常，可
      供擊發同口徑制式子彈使用，認具殺傷力，送鑑子彈17顆
      ，均係9mm制式子彈，共取6顆試射，可擊發，均具殺傷力
      ，尚有內政部警政署刑事警察局98年5月5日刑鑑字第0980
      061140號鑑定書附卷可按。綜括上情以觀，被告受囑取交
      甲○○之背包內所放置者，有具殺傷力之義大利 BERETTA
      廠92DS型口徑9mm制式半自動手槍1 枝及口徑9mm制式子彈
      21顆（對空鳴槍1發、接續朝丁○○射擊1槍，朝丙○○射
      擊2 槍及查扣用餘之17顆子彈，合計應為21顆子彈），亦
      足認定。而上揭所謂放置槍枝及子彈之黑色包包，為側背
      式之包包，猶據被告於本院審理時陳明（見本院98年7 月
      23日審判程序筆錄），應屬背包之一種，亦毋庸疑。
（三）被告乙○○雖以不知背包內有手槍及子彈云云置辯；然而
      被告乙○○於警詢中已供承係依甲○○叫伊去拿槍之囑咐
      而取交槍枝予甲○○（見95年度偵字第25333號卷第9頁）
      ，於95年11月17日及96年3 月26日接受檢察官訊問時，仍
      坦言聽從甲○○取槍之指示去車上拿槍給甲○○等語（見
      95年度偵字第25333 號卷第11頁及第80頁），且曾詳述：
      該手槍為甲○○所有，於案發前2 天晚上伊與甲○○外出
      吃飯時，甲○○曾告訴伊1 把槍放在副駕駛座之座椅下，
      所以案發時伊知道槍在車內何處等語（見95年度偵字第25
      333號卷第8頁至11頁、第61頁至62頁），已徵被告嗣後改
      稱不知所取交之物為槍枝及子彈等辯解失實。矧被告辯稱
      ：後來是游智源與丁○○在包廂外走廊發生爭執，甲○○
      說唱到這樣子沒有意思要離開，所以叫伊到其車上拿其黑
      色包包說要買單，伊就去拿該黑色包包，走回KTV 交給甲○○後過了約2、3分鐘，甲○○與對方在走廊上叫囂，並
      從包包內拿出手槍射擊云云（見本院98年6月2日準備程序
      筆錄），倘若無訛，則證人甲○○應於游智源與他人發生
      衝突，影響其繼續在KTV內 繼續消費之興致後，方請被告
      至車上取出背包；惟證人甲○○於本院具結所述者，乃伊
      剛到KTV 坐一下時，發現伊之包包沒有帶，就叫被告到伊
      車上拿包包。伊請被告去拿包包時，尚未與包廂內之客人
      發生衝突云云（見本院98年7月2日審判程序筆錄），非唯
      與被告之辯解齟齬，亦與共同被告游智源於原審結稱：伊
      被揍完之後，乙○○就將包包拿給甲○○後，甲○○先跟
      對方叫囂，之後就把槍拿出來開槍等語（見原審159 號卷
      第213 頁）扞格，顯不副實。證人甲○○於本院證稱被告
      不知背包內有槍、彈云云，復與被告於警詢及偵查中明確
      之自白鑿枘不入。俱足徵表被告所辯及證人甲○○關於被
      告不知背包內有槍、彈之證言，胥屬卸責迴護之詞，均不
      足採信。
三、綜上，本案事證明確，被告犯行堪予認定，應依法論科。
四、核被告乙○○所為，係犯槍砲彈藥刀械管制條例第7條第4項
    未經許可持有手槍罪及同條例第12條第4 項非法持有子彈罪
    。被告與甲○○間有犯意之聯絡及行為之分擔，皆為共同正
    犯。被告以一持有行為同時持有制式手槍及子彈，為想像競
    合犯，應依刑法第55條規定，從一較重之未經許可持有手槍
    罪處斷。公訴意旨就被告持有槍枝之行為，請依槍砲彈藥刀
    械管制條例第8條第4項規定論處，非無未洽，惟持有具殺傷
    力之槍械之社會基本事實同一，本院應得變更起訴法條裁判
    之。又被告乙○○係依共同被告甲○○之指示，代為取出裝
    有槍、彈之背包，而與共同被告甲○○於短暫之時間內共同
    持有手槍及子彈，犯罪情節輕微，應無重大惡性，竟觸犯法
    定本刑5年以上有期徒刑，併科新台幣1千萬元以下罰金之重
    罪，科處最輕本刑，猶嫌過重，客觀上足以引起一般人之同
    情，其情狀尚堪憫恕，是依刑法第59條規定酌量減輕其刑。
五、原審以被告事證明確，予以論罪科刑，固非無見。第查：被
    告共同持有之槍枝為義大利BERETTA廠92DS型口徑9mm制式半
    自動手槍1 枝，子彈數目達21顆，原判決誤認為可發射子彈
    具有殺傷力之不明型式改造手1枝槍及子彈4顆，且據以適用
    槍砲彈藥刀械管制條例第8條第4項而為處斷，認事用法均有
    違誤。被告否認犯罪提起本件上訴，雖無理由，但原判決既
    有上開無可維持之瑕疵可議，自應由本院予以撤銷改判。爰
    審酌制式手槍及子彈殺傷力強大，屬具有高度危險性之物品
    ，非經主管機關許可不得擅自持有，以維社會大眾安全，而
    被告乙○○明知共同被告甲○○持有制式手槍及子彈，仍遵
    囑取交制式手槍及子彈，致共同被告甲○○持以擊傷丁○○
    、丙○○，嚴重危害個人生命身體之安全及社會平和秩序，
    應予非難，兼衡被告係高中畢業之智識程度，行為時無業（
    以上均見警詢筆錄人別欄註記），前無因犯罪被科刑之紀錄
    （見卷內本院被告前案紀錄表），素行尚稱良好，及犯罪後
    態度等一切情狀，量處如主文第二項所示之刑，並就併科罰
    金部分諭知易服勞役之折算標準，資為懲儆。至扣案義大利
    BERETTA廠92DS型口徑9mm制式半自動手槍1枝（槍號：M1248
    8Z，槍枝管制編號：0000000000）及驗餘之口徑9mm 制式子
    彈11顆，胥屬違禁物，不問屬何人所有，均依刑法第38條第
    1項第1款規定宣告沒收。至於前經共同被告甲○○擊發之子
    彈4顆及為鑑定而試射用罄之子彈6顆，均已失其殺傷力而不
    具違禁物之性質，遺留之彈頭及彈殼亦非持有犯罪行為所用
    或所得之物，即不另為沒收之諭知。又被告行為時用以盛裝
    手槍及子彈之背包，未經查扣，所在不明，又非違禁物，本
    有其適當之用途，為免滋執行之疑難，是未予沒收，附此敘
    明。
據上論結，應依刑事訴訟法第369條第1項前段、第364條、第299
條第1項前段、第300條，槍砲彈藥刀械管制條例第7條第4項、第
12條第4 項、刑法第11條前段、第28條、第55條、第59條、第42
條第3項前段、第38條第1項第1款，判決如主文。
本案經檢察官楊秀蘭到庭執行職務。
中    華    民    國    98    年     8    月     6    日
                  刑事第十二庭審判長法  官  蔡永昌
                                    法  官  施俊堯
                                    法  官  蔡新毅
以上正本證明與原本無異。
如不服本判決，應於收受送達後10日內向本院提出上訴書狀，其
未敘述上訴之理由者並得於提起上訴後10日內向本院補提理由書
（均須按他造當事人之人數附繕本）「切勿逕送上級法院」。
                                    書記官  楊秋鈴
中    華    民    國    98    年    8     月    10    日
※附錄：本案論罪科刑法條全文
槍砲彈藥刀械管制條例第7條第4項
未經許可，持有、寄藏或意圖販賣而陳列第1 項所列槍砲、彈藥
者，處5年以上有期徒刑，併科新台幣1千萬元以下罰金。
槍砲彈藥刀械管制條例第12條第4項
未經許可，持有、寄藏或意圖販賣而陳列子彈者，處5 年以下有
期徒刑，併科新台幣300萬元以下罰金。


司法院資訊處製作；財團法人民間司法改革基金會備份。
